【裁判字號】    95,上訴,2445
【裁判日期】    950728
【裁判案由】    違反公司法
【裁判全文】
臺灣高等法院刑事判決                95年度上訴字第2445號
上  訴  人  台灣台北地方法院檢察署檢察官
被      告  庚○○
            癸○○
            乙○○
            傅治程
            己○○
            丙○○
            丑○○
            辛○○
            丁○○
            子○○
            寅○○
            戊○○
            甲○○
上列上訴人因違反公司法案件，不服臺灣臺北地方法院95年度簡
上字第87號，中華民國95年4月28日第一審判決（起訴案號：臺
灣臺北地方法院檢察署91年度偵字第11939號），提起上訴，本
院判決如下：
    主  文
原判決撤銷，發回臺灣臺北地方法院。
    理  由
一、臺灣臺北地方法院檢察署91年度偵字第11939號起訴書以：
    林安聖係麥克國際有限公司負責人，被告癸○○係歆儷舫有
    限公司負責人，被告乙○○係薪鎂科技有限公司負責人，被
    告傅治程（原名壬○○）係矩銓實業有限公司負責人，被告
    己○○係鈞揚科技有限公司負責人，被告丙○○係神盾開發
    有限公司負責人，上訴人即被告庚○○係台致實業有限公司
    負責人，被告丑○○係喬星消防企業有限公司負責人，被告
    辛○○係鴻大會計師事務所負責人，係記帳業者，受被告癸○○委託辦理歆儷舫有限公司設立登記，被告丁○○係丁○○事務所負責人，係記帳業者，受被告乙○○委託辦理薪鎂
    科技有限公司設立登記，被告子○○係子○○事務所負責人
    ，係記帳業者，受被告傅治程委託辦理矩銓實業有限公司設
    立登記，被告寅○○係欣芳會計師事務所負責人，係記帳業
    者，受被告丙○○委託辦理神盾開發有限公司設立登記，被
    告戊○○係代書，受被告庚○○委託辦理台致實業有限公司
    設立登記，被告甲○○係甲○○會計事務所負責人，係記帳
    業者，受被告丑○○委託辦理喬星消防企業有限公司設立登
    記。林安聖與被告癸○○、乙○○、傅治程、己○○、丙○○、庚○○、丑○○等八人，明知公司設立登記時，公司應
    收股款並未實際收足，竟分別於民國（下同）89年10月至同
    年11月間，分別直接或間接透過知情且有犯意連絡之劉麗美
    、潘雅娟、被告辛○○、被告丁○○、被告子○○、被告寅
    ○○、被告戊○○及被告甲○○等人，各以公司籌備處之名
    義，分別在合作金庫銀行玉成分行開戶，再由劉麗美以其合
    作金庫玉成分行所開立之313535帳號中，轉帳上開公司設立
    登記所需或不足之資本額分別於89年10月2日，存入麥克國
    際有限公司籌備處之826679號帳戶新台幣（下同）100萬元
    、89年10月3日，存入歆儷舫有限公司籌備處826733號帳戶
    100萬元，89年10月5日，存入薪鎂科技有限公司籌備處8267
    50號帳戶500萬元，89年10月6日存入矩銓實業有限公司8267
    76號帳戶200萬元，89年10月7日，存入鈞揚科技有限公司籌
    備處826784號帳戶200萬元，89年10月19日，存入神盾開發
    有限公司籌備處八二六八七三號帳戶二百萬元，89年10月26
    日，存入台致實業有限公司籌備處826920帳號100萬元，89
    年11月1日，存入喬興消防企業有限公司籌備處827039號帳
    戶1000萬元，作為股款收足證明，再經知情有犯意連絡之言
    鼎會計師事務所會計師潘雅娟出具資本繳足之查核報告書，
    表明股款以實際收足，再持上開不實文件向臺北市政府建設
    局或經濟部中部辦公室辦理公司設立登記，致使上開主管機
    關業務人員信渠等公司股款業已募足，而核准設立登記。嗣
    公司設立登記後，麥克國際有限公司即於89年10月4日、歆
    儷舫有限公司即於89年10月5日、薪鎂科技有限公司即於89
    年10月7日、矩銓實業有限公司即於89年10月12日、鈞揚科
    技有限公司即於89年10月12日、將該款項領出返還劉麗美，
    因認被告等人所為，係犯公司法第9條第1項之罪嫌云云。
二、原審臺灣臺北地方法院於92年9月2日分92年度易字第1834號
    案受理後，先後經：
  (一)承審法官批示，將被告乙○○、傅治程（即傅新貴）、己○○、丙○○、庚○○、丑○○、辛○○、丁○○、子○○、
    寅○○、戊○○、甲○○部分，於93年6月28日改分93年度
    簡字第1625號號案，並於94年3月31日以93年度簡字第1625
    號判決判處「乙○○、傅治程（即傅新貴）、己○○、丙○○、庚○○、丑○○、辛○○、丁○○、子○○、寅○○、
    戊○○、甲○○共同公司負責人，對於公司應收之股款，股
    東並未實際繳納，而以申請文件表明收足，各處有期徒刑伍
    月，如易科罰金，均以參佰元折算壹日」，旋經確定，有臺
    灣台北地方法院93年度簡字第1625號判決、本院被告前案紀
    錄表在卷可稽。承審法官又批示將被告癸○○部分，於93年
    10月26日改分93年度簡字第2641號案，並於94年3月31日以
    93年度簡字第2641號判決判處「癸○○共同公司負責人，公
    司應收之股款，股東並未實際繳納，而以申請文件表明收足
    ，處有期徒刑伍月，如易科罰金，以參佰元折算壹日」，並
    已確定，亦有臺灣台北地方法院93年度簡字第2641號判決、
    本院被告前案紀錄表在卷可查。
  (二)乃同一承審法官另又於94年8月17日批示：「黃昌吉等13人
    （如裁定）請改分簡字案」；而再將被告13人改分94年度簡
    字第1712號案，並於95年3月17日以94年度簡字第1712號判
    決判處「癸○○、乙○○、壬○○、己○○、丙○○、庚○○、丑○○公司負責人，對於公司應收之股款，股東並未實
    際繳納，而以申請文件表明收足，各處有期徒刑肆月，如易
    科罰金，均以參佰元折算壹日。辛○○、丁○○、子○○、
    寅○○、戊○○、甲○○共同與公司負責人對於公司應收之
    股款，股東並未實際繳納，而以申請文件表明收足，各處有
    期徒刑肆月，如易科罰金，均以參佰元折算壹日」；有臺灣
    台北地方法院95年度簡字第1712號判決在卷可憑。
三、原法院以：原審判決被告等人違反公司法之行為，與上開確
    定判決所認定違反公司法之行為，係屬同一事實，應為前案
    確定判決效力所及，揆諸前揭法條及判例意旨，原審顯係就
    同一份起訴書再為判決，是以檢察官及被告庚○○以原審重
    覆判決為由提起本案上訴，為有理由，應由本院撤銷改判，
    並不經言詞辯論，諭知免訴之判決。固非無見。
四、惟查，原法院93年度簡字第1625號案、93年度簡字第2641號
    案，與94年度簡字第1712號案之犯罪事實，均係源自同一之
    臺灣臺北地方法院檢察署91年度偵字第11939號起訴書所載
    ，並非有先後不同之起訴事實；該單一之起訴事實既經原審
    以93年度簡字第1625號、93年度簡字第2641號判決判處罪刑
    ，並已確定，有如前述，則該案顯然已經終結，而難認有「
    訴」之存在。雖承審法官誤為批示，行政作業上亦疏忽而將
    已終結之訴訟改分新案號；然是否可因此行政作業之錯誤分
    案，在未經檢察官另為起訴之情況下，即逕自認為有「訴」
    之存在，而得謂「後案」為「前案」確定判決效力所及，逕
    為免訴之判決，尚非無再予詳究之餘地。公訴人之上訴意旨
    執以指摘原判決不當，為有理由，應由本院將原判決撤銷，
    並不經言詞辯論，發回原臺灣臺北地方法院以更為適法之處
    置。
五、據上論斷，應依刑事訴訟法第369條第1項前段、第372條，
    判決如主文。
中    華    民    國    95    年    7     月    28    日
                  刑事第十庭    審判長法  官  劉景星
                                      法  官  陳志洋
                                      法  官  陳博志
以上正本證明與原本無異。
如不服本判決，應於收受送達後十日內向本院提出上訴書狀，其
未敘述上訴之理由者並得於提起上訴後十日內向本院補提理由書
（均須按他造當事人之人數附繕本）。
                                      書記官  陳嘉文
中    華    民    國    95    年    8     月    1     日
附錄：本案論罪科刑法條全文


司法院資訊處製作；財團法人民間司法改革基金會備份。
